臺灣臺北地方法院民事判決
109年度婚字第259號
原      告  乙○○  
訴訟代理人  潘洛謙律師                    
被      告  甲○○  


訴訟代理人  張秉正律師
上列當事人間請求離婚等事件，本院於民國110年10月14日言詞
辯論終結，判決如下：
    主      文
准原告與被告離婚。
被告應給付原告新臺幣參拾萬元，及自民國一０九年五月三日起
至清償日止，按周年利率百分之五計算之利息。
原告其餘之訴駁回。
離婚部分訴訟費用由被告負擔；請求損害賠償部分訴訟費用由原
告負擔百分之七十五，餘由被告負擔。
本判決第二項得假執行；但如被告為原告預供擔保參拾萬元，得
免為假執行。
　 事實與理由
壹、程序方面：
　　按移送之裁定確定後，受移送之法院不得以違背專屬管轄為
    理由，移送於他法院，家事事件法第6條第5項定有明文。本
    件原告原向臺灣花蓮地方法院起訴請求離婚，經該院以109
    年度婚字第46號裁定移送至本院，且該裁定已於民國109年5
    月20日寄存送達於被告住所，被告未於法定期間提起抗告等
    情，此經本院依職權調取臺灣花蓮地方法院109年度婚字第4
    6號卷宗核閱無訛，被告復於本院自承：被告母親居住於花
    蓮設籍地，被告生活用品亦置於花蓮設籍地，有在此長住之
    意，被告住所為花蓮設籍地等語（本院卷第85頁），顯見上
    開移送管轄裁定已因寄存於被告住所，於109年6月1日業已
    確定（109年5月31日為例假日），揆諸首揭說明，本院自應
    受該裁定拘束，則本院就本件自有管轄權，應無疑義，合先
    敘明。
參、實體方面：
一、原告主張略以：　　
  ㈠兩造於105年9月6日結婚，因被告在大陸地區工作，原告於10
    6年2月間至大陸地區與被告同住，於106年4月間因工作因素
    搬回臺灣，並於108年9月間前往英國愛丁堡大學就讀。豈料
    ，被告之外遇對象於108年10月6日聯繫原告，向原告表示被
    告有外遇並想離婚，原告亦與之通話，被告得知後傳訊向原
    告表示「她是我现在在桂林的女朋友」及「就这样吧，我们
    下回回臺湾的时候把离婚协议办了吧，…」等語。原告用時
    間、青春和金錢對被告付出，被告卻外遇，被告毀了原告對
    被告的信任，原告自尊心和心靈被被告深深傷害，被告行為
    可認係有難以維持兩造間之婚姻之重大事由，原告依民法第
    1052條第1項第2款及第1052條第2項規定請求離婚。
  ㈡原告因被告與上開姓名不詳女子有交往、合意性交、同居等
    行為，致原告受有精神上之痛苦等非財產上之損害，依民法
    第184條、第195條第1項及第195條第3項規定，請求被告賠
    償原告新臺幣60萬元及自起訴狀繕本送達之翌日起至清償日
    止，按年息百分之五計算之利息。此外，依前述內容，可認
    關於兩造間之婚姻有民法第1052條第1項第2款、同條第2項
    所示之離婚事由，且可歸責於被告，原告並無過失。故原告
    因本件判決離婚受有精神上之痛苦等非財產上損害，依民法
    第1056條第1項及第1056條第2項規定，請求被告賠償原告60
    萬元及自本件離婚判決確定之翌日起至清償日止，按年息百
    分之五計算之利息。
  ㈢並聲明：1.准原告與被告離婚。2.被告應給付原告新臺幣壹1
    20萬元，及其中新臺幣60萬元自起訴狀繕本送達之翌日起、
    其餘新臺幣60萬元自本件離婚判決確定之翌日起，均至清償
    日止，按年息百分之五計算之利息。
二、被告則以：
  ㈠被告否認原證5之通話截圖為被告與原告所為，更否認認識該
    不詳女子，亦不知悉對話錄音中之不詳女子為何人，而原告
    另提出之不詳女子頁面，其中僅有女子一人獨照，均無被告
    入鏡，文字內容更未提及被告，被告亦否認認識該名女子，
    故上開證據被告均否認形式真正，不具有證據適格，原告亦
    無其他佐證得證明上開截圖中訊息由何人所為，因通訊軟體
    照片、暱稱均可自行更改，原告所提證據可能有偽造變造之
    虞。揆諸舉證責任分配法則，本件舉證責任應由原告所負，
    然細究原告所提出之證據，均不足以證明與被告有何關連，
    更遑論上開證據中所指涉之女子與被告有發生性交行為，原
    告主張僅屬其個人主觀之臆測，誠屬無稽，實不足以證明被
    告有婚外情及與他人合意性交之情事。原告曾以同一侵權事
    實對被告提出刑事告訴，依該不起訴處分書內所載，原告所
    提出之證據誠應與本案相同，均為其與不詳女子之通訊軟體
    截圖，然依不起訴處分書之理由亦載明：「……告訴人代理人
    （即本案原告）所提出之電話通話紀錄，僅足以證明告訴人
    與某女子有電話通話，不足以證明被告有與不詳真實姓名與
    子發生性交行為」等語，亦與前開被告所陳同旨。又於該案
    中證人張瑩如亦證述被告並無任何外遇行為，從而，依據該
    不起訴書處分，亦可證明原告所主張被告有婚外情或與他人
    發生性交事實云云，均屬無據，難認定被告構成民法第1052
    條第1項第2款之離婚事由，被告更未有難以維持兩造之婚姻
    重大事由，則原告依據民法第1052條第1項第2款、同條第2
    項及同法第184、195條請求離婚及離因損害並無理由等語置
    辯。
  ㈡並聲明：原告之訴駁回。
三、本院之判斷：
　㈠經查，兩造於105年9月6日結婚，此有戶籍謄本等件為證（臺
    灣花蓮地方法院109年婚字第46號卷【下稱婚46號卷】第51
    頁），復為被告所不爭執，此部分事實，已堪認定。又原告
    主張被告在大陸地區工作，原告於106年2月間赴大陸地區與
    被告同住，106年4月自大陸地區返臺，108年9月赴英國求學
    等情，亦為被告所不爭執（本院卷第245至246頁），此部分
    事實，亦堪認定。
　㈡至原告請求依民法第1052條第1項第2款及同條第2項規定請求
    離婚、依民法第195條第1、3項請求精神上損害賠償60萬元
    及依民法第1056條第1、2項規定請求離因損害賠償60萬元，
    則為被告否認，並以前詞置辯，是本件應審究者厥為：1.本
    件是否有民法第1052條第1項第2款或同條第2項之離婚事由
    ？2.原告得否請求離因損害60萬元？3.原告得否請求離婚損
    害60萬元？茲論述如下：
　1.原告訴請離婚有理由：
  ⑴按有我國民法第1052條第1項以外之重大事由，難以維持婚姻
    者，夫妻之一方得請求離婚，但其事由應由夫妻之一方負責
    者，僅他方得請求離婚，我國民法第1052條第2項定有明文
    。是對於家庭生活之美滿幸福，有妨礙之情形，即得認其與
    此之所謂難以維持婚姻之重大事由相當（最高法院79年度臺
    上字第1040號判決意旨參照）。又民法第1052條第2項所稱
    ：有前項以外之重大事由，難以維持婚姻者，夫妻之一方得
    請求離婚，係抽象的、概括的離婚事由，乃緣於74年修正民
    法親屬編時，為因應實際需要，參酌各國立法例，導入破綻
    主義思想所增設。同條項但書規定：難以維持婚姻之重大事
    由應由夫妻之一方負責者，僅他方得請求離婚，乃因如肯定
    有責配偶之離婚請求，無異承認恣意離婚，破壞婚姻秩序，
    且有背於道義，尤其違反自己清白之法理，有欠公允，同時
    亦與國民之法感情及倫理觀念不合，因而採消極破綻主義，
    而非積極破綻主義。以故，難以維持婚姻之重大事由，非應
    由夫妻之一方負責者，雙方均得請求離婚；其事由應由夫妻
    之一方負責者，僅他方得請求離婚；倘夫妻雙方就該事由均
    須負責時，則應比較衡量雙方之有責程度，僅責任較輕之一
    方得向責任較重之他方請求離婚，如有責程度相同時，雙方
    均得請求離婚，始屬公允（最高法院109年度臺上字第710號
    判決意旨參照）。
  ⑵查原告自106年4月自大陸地區返臺等情已見前述，且自斯時
    起被告僅於106年4月30日至106年5月7日、106年8月27日至1
    06年9月15日、106年11月23日至106年12月15日、107年2月1
    0日至107年3月1日、107年4月22日至107年4月29日、107年5
    月4日至107年5月10日、108年8月12日至108年8月16日入境
    我國，此有被告入出國日期證明書1份在卷可查（本院卷第1
    67頁），足見被告自原告返臺以後，雖有少數返臺期間，然
    每次停留多未逾一個禮拜，其多數時間均與被告分居，至今
    已達4年半之時間，參以被告曾經與WECHAT暱稱為「桃子」
    之人（下稱「桃子」）對話，原告將「桃子」與自己對話紀
    錄截圖詢問被告（WECHAT暱稱「凡」）「桃子」為何人，被
    告自承「她是我现在在桂林的女朋友」、「对不起」、「就
    这样吧，我们下回回臺湾的时候把离婚协议办了吧」等語，
    此經本院當庭勘驗原告持用行動電話內WECHAT通訊軟體明確
    （本院卷第157至185頁），且依原告提出與「桃子」之對話
    錄音譯文，「桃子」確有與被告同居、睡同一個房間等情，
    此有對話錄音譯文1份（婚46號卷第109至151頁）、對話錄
    音光碟1份（本院卷第187頁）在卷可參，顯見被告於兩造婚
    姻存續中，有與「桃子」交往、同居，顯已逾越一般正常男
    女交往分際。另依上開錄音譯文顯示，原告於對話中自稱：
    「對阿，因為他（按：指被告）當時告訴我離婚的時候是6
    月份」、「他說因為我們的感情，沒有辦法像之前一樣這麼
    頻繁的聯繫，如果我可以接受這種不頻繁聯繫的話，那我們
    就繼續在一起，如果不行的話那就分開好了」、「我很自責
    自己當時太忙著我自己的事情，所以我沒有去很常聯繫……聯
    繫我先生」等語（本院卷第123頁），可見兩造婚姻確因分
    居而聯繫較少，且原告亦有因忙於自己事務而疏於聯繫被告
    之情，可知兩造於婚姻中互動狀況不佳，是兩造婚姻顯然已
    有重大破綻，應堪認定。
  ⑶被告雖辯稱：上開WECHAT暱稱「凡」之人並非被告，且被告
    不認識「桃子」，本件無從證明原告與其他女子為交往云云
    ，然依本院勘驗原告所持行動電話之結果，經本院點開原告
    與暱稱「凡」之人對話聊天室，滑動至西元2019年8月16日
    時，確有被告中華民國護照之照片，斯時被告護照甫經換發
    3日，此有本院勘驗筆錄1份、截圖1紙在卷可查（本院卷第1
    58、177頁），衡情護照為個人極重要私人資訊，為旅居海
    外國人身分之重要表徵，被告應無逾換發後率然交予他人使
    用之理，是暱稱「凡」之人如非被告，要無取得被告護照之
    可能，更無原告偽造被告甫換發護照之可能，從而暱稱「凡
    」之人確為被告本人，應無疑義。又暱稱「凡」之人於108
    年10月6日於WECHAT中自承「桃子」為其在桂林的女朋友等
    情業如前述，顯見被告自承「桃子」確實為兩造婚姻存續中
    所另交往之女友，則「桃子」與原告所為對話，自可認為係
    被告與「桃子」交往之證據甚明，被告上開辯稱，應為臨訟
    推諉之詞，不足為採。
  ⑷本院審酌兩造於婚姻中互動狀況不佳，惟雙方均未思理性溝
    通及改善，原告與「桃子」不當交往，且自108年8月16日出
    境至本件言詞辯論終結為止，均未回國與原告共同生活，被
    告亦有忙於自己事務而疏忽原告之情，雙方徒有夫妻之名而
    無夫妻之實，與夫妻以共同生活、同甘共苦、共創家庭幸福
    生活之本質相悖，堪認兩造對於經營和諧幸福之婚姻生活已
    無任何期待，實際並無繼續維繫婚姻生活之可能，客觀上已
    構成婚姻難以維持之重大事由。復考量兩造長期溝通狀況不
    佳，但雙方均未積極溝通尋求共識，彼此長期積累不滿，方
    致兩造婚姻產生破綻。而被告近年來與「桃子」為不當之交
    往，更因而加深雙方婚姻之破綻，終致無法維持，應認兩造
    對於無法維持婚姻之事由均可歸責，但被告可歸責之程度較
    重。
  ⑸從而，兩造婚姻客觀上已無法維持，而對於婚姻破綻之發生
    、擴大，雖均可歸責，但被告之可歸責程度較重，依前開說
    明，原告依民法第1052條第2項規定請求裁判離婚，為有理
    由。原告雖併依同法第1052條第1項第2款訴請裁判離婚，惟
    此部分主張係同一原告對於同一被告，基於各該權利在同一
    訴訟程序，以單一之聲明，要求法院為同一之判決，屬競合
    之合併（或稱重疊之合併）。前開請求既有理由，其訴訟目
    的已達成，自無再審酌後開請求之餘地。況原細繹前開對話
    紀錄、錄音譯文，至多可認被告與「桃子」同居，尚難推論
    被告曾與「桃子」合意性交，依卷內事證，要難驟認被告確
    有民法第1052條第1項第2款所列情事，原告主張本件有民法
    第1052條第1項第2款之離婚事由云云，亦乏依據，併此說明
    。
  2.原告得否請求離因損害？
　　按因故意或過失，不法侵害他人之權利者，負損害賠償責任
    。故意以背於善良風俗之方法，加損害於他人者亦同。不法
    侵害他人基於父、母、子、女或配偶關係之身份法益而情節
    重大者，被害人雖非財產上之損害，亦得請求賠償相當之金
    額，民法第184條第1項、第195條第1項、第3項分別定有明
    文。而婚姻係以夫妻之共同生活為目的，配偶應互相協力保
    持其共同生活之圓滿安全及幸福，夫妻互守誠實，係確保其
    共同生活之圓滿安全及幸福之必要條件，故應解為配偶因婚
    姻契約而互負誠實之義務，配偶之一方行為不誠實，破壞共
    同生活之圓滿安全及幸福者，即為違反因婚姻契約之義務而
    侵害他方之權利（最高法院55年度臺上字第2053號判決意旨
    參照）。是侵害配偶權之行為，並不以通姦行為為限，倘夫
    妻任一方與他人間存有逾越結交普通朋友等一般社交行為之
    不正常往來，其行為已逾社會一般通念所能容忍之範圍，已
    達破壞婚姻共同生活之圓滿安全及幸福之程度，即足當之，
    倘其情節重大，違反忠誠義務之一方及該他人即應依上開規
    定，負非財產上即精神慰撫金之損害賠償責任。查被告與「
    桃子」間之交往關係已逾越正常男女交往分際業如前述，本
    院考量被告與「桃子」交往、同居之親暱舉動，顯然悖於善
    良風俗、共同違反被告對原告所負之忠誠義務、破壞兩造夫
    妻共同生活之圓滿安全及幸福、侵害原告配偶身分法益情節
    重大。本院審酌兩造職業、收入、財產狀況，及被告侵害原
    告權利之情節，認原告就被告之侵權行為請求慰撫金應以30
    萬元為適當，逾此範圍，則不應准許。又此部分給付並無確
    定期限，是被告應自受催告時起負遲延責任，茲本件起訴狀
    繕本於109年4月22日寄存送達於被告住所，於109年5月2日
    生合法送達效力等情，有送達證書在卷可查（婚46號卷第19
    1頁），足認被告於斯時已受合法催告，是原告請求被告自
    起訴狀繕本送達翌日即109年5月3日起至清償日止，按週年
    利率5%計算之利息，即屬有據，應予准許。
  3.原告得否請求離婚損害？
　⑴按夫妻之一方，因判決離婚而受有損害者，得向有過失之他
    方，請求賠償；前項情形，雖非財產上之損害，受害人亦得
    請求賠償相當之金額；但以受害人無過失者為限，民法第10
    56條第1、2項定有明文。是依本條規定，請求離婚損害、贍
    養費者，必限於並無過失之一方。
  ⑵本院認兩造婚姻之破綻，被告雖係較可歸責之一方，然原告
    亦有可歸責之原因，已見前述。是原告就本件離婚並非無過
    失之一方，依上開說明，原告自無權為離婚損害之請求，是
    原告此部分請求，要無理由，不應准許。
四、綜上所述，原告依民法第1052條第2項請求離婚為有理由，
    應予准許。原告依民法第184條第1項、第195條第1項請求被
    告給付慰撫金30萬元，為有理由，應予准許，惟逾此範圍之
    請求，則無理由。原告依民法第1056條第2項請求離婚損害
    ，因原告就離婚並非全無過失，為無理由，應予駁回。又原
    告上開勝訴部分，係所命給付之金額或價額未逾50萬元之判
    決，依民事訴訟法第389條第1項第5款規定，爰依職權宣告
    假執行，並依職權酌定如被告為原告預供擔保30萬元，得免
    為假執行。
五、本件事證已臻明確，兩造其餘攻擊防禦方法及所提證據，經
    核均與本院之判斷，不生影響，爰不予一一論述，附此敘明
    。
六、訴訟費用負擔之依據：家事事件法第51條，民事訴訟法第78
    條、第79條。
中　　華　　民　　國　　110 　年　　11　　月　　4 　　日
                  家事法庭  法  官　 蔡鎮宇
以上正本係照原本作成。
如對本判決上訴，須於判決送達後20日內向本院提出上訴狀。如
委任律師提起上訴者，應一併繳納上訴審裁判費。
中　　華　　民　　國　　110 　年　　11　　月　　4 　　日
                             書記官  廖素芳